臺灣板橋地方法院刑事判決　　　　　　 100年度訴字第1621號
公　訴　人　臺灣板橋地方法院檢察署檢察官
被　　　告　陳明宏
指定辯護人　本院公設辯護人吳天明
上列被告因違反毒品危害防制條例等案件，經檢察官提起公訴（
100 年度偵字第13133 號），本院判決如下：
    主  文
陳明宏犯如附表二所示之罪，各處如附表二所示之刑。應執行有
期徒刑拾年陸月。扣案之第二級毒品甲基安非他命壹包（驗餘淨
重貳拾捌點零公克）、第二級毒品MDMA藥丸壹顆（驗餘淨重零
點壹柒貳公克）均沒收銷燬，盛裝上開第二級毒品甲基安非他
命之包裝袋壹只、行動電話貳具（內含0000000000、
0000000000號門號ＳＩＭ卡各壹張）、帳冊壹本、分
裝袋壹包、電子磅秤臺及分裝勺伍支均沒收，未扣案之現金新
臺幣玖仟伍佰元沒收，如全部或一部不能沒收時，以其財產抵償
之。
    事  實
一、陳明宏：(一)、於民國97年間，因施用第二級毒品案件，經本
    院以97年度簡字第2133號判處有期徒刑5 月，於97年5 月5
    日確定；(二)、於97年間，因施用第一、二級毒品案件，經本
    院以97年度訴字第2083號各判處有期徒刑7 月、4 月、4 月
    ，於97年9 月5 日確定，復經本院以97年度聲字第5307號裁
    定與上開(一)所示之有期徒刑5 月定其應執行之刑為有期徒刑
    1 年4 月確定；(三)、於97年間，因施用第二級毒品案件，經
    本院以97年度簡字第6451號判處有期徒刑5 月，於97年12月
    22日確定，與上開(三)所示之有期徒刑1 年4 月接續執行，於
    99年2 月28日縮刑期滿執行完畢（於本案構成累犯）。
二、詎陳明宏仍不知悔改，明知甲基安非他命及MDMA均屬毒品危
    害防制條例第2 條第2 項第2 款所明定列管之第二級毒品，
    不得販賣、持有，且經中央衛生主管機關行政院衛生署公告
    列為禁藥管理，屬藥事法第22條第1 項第1 款所規範之禁藥
    ，不得轉讓，竟分別為下列行為：
(一)、基於販賣第二級毒品甲基安非他命以牟利之犯意，使用向真
    實年籍、姓名均不詳之人以新臺幣（下同）2500元購得之00
    00000000、0000000000號行動電話門號接聽如附表一所示之
    陳景鴻、吳進瑋、陳林謙、陳盈宏之來電，作為聯絡毒品交
    易之工具，先後於如附表一所示之時間、地點，販賣如附表
    一所示之甲基安非他命與如附表一所示之陳景鴻、吳進緯、
    陳林謙、陳盈宏，總計9 次（各次交易之詳細經過、販賣所
    得財物情形均如附表一所示），販賣毒品所得財物共計9500
    元。（犯罪事實(一)）
(二)、基於轉讓禁藥甲基安非他命之犯意，於100 年4 月28日3 、
    4 時許，在新北市○○區○○路消防隊對面之便利商店前，
    無償轉讓1 公克之甲基安非他命予陳盈宏施用。（犯罪事實
    (二)）
(三)、基於持有第二級毒品MDMA之犯意，於不詳時、地，向真實年
    籍、姓名均不詳之人以不詳之代價購入MDMA藥丸1 顆（驗餘
    淨重0.3172公克）而持有之。（犯罪事實(三)）
三、嗣經警對於上開門號實施通訊監察後，於100 年5 月8 日14
    時30分許，在新北市○○區○○路與公園路口為警查獲，並
    扣得MDMA藥丸1 顆（驗餘淨重0.3172公克）、電子磅砰1 臺
    、帳冊1 本、行動電話2 具（內含門號0000000000、000000
    0000號SIM 卡各1 張），與本案無關之海洛因1 包（驗餘淨
    重0.3215公克）及現金6000元等物；復於陳明宏位於新北市
    ○○區○○路2 段254 巷16弄17號2 樓居所內，扣得甲基安
    非他命1 包（驗餘淨重28.03 公克）、分裝勺5 支、分裝袋
    1 包、電子磅秤2 臺，與本案無關之FM2 藥丸3 顆、吸食器
    2 組、玻璃球1 個等物，始悉上情。
四、案經新北市政府警察局新莊分局移送臺灣板橋地方法院檢察
    署檢察官偵查起訴。
    理  由
壹、證據能力之說明：
一、按被告以外之人於審判外之言詞或書面陳述，除法律有規定
    者外，不得作為證據。刑事訴訟法第159 條第1 項定有明文
    。惟因檢察官代表國家偵查犯罪、實施公訴，必須對於被告
    之犯罪事實負舉證之責，依法其有訊問被告、證人及鑑定人
    之權，證人、鑑定人且須具結，而實務運作時，偵查中檢察
    官向被告以外之人所取得之陳述，原則上均能遵守法律規定
    ，不致違法取供，其可信性極高，為兼顧理論與實務，乃於
    修正刑事訴訟法時，增列第159 條之1 第2 項規定：「被告
    以外之人於偵查中向檢察官所為之陳述，除顯有不可信之情
    況者外，得為證據。」經查，證人陳景鴻、吳進瑋、陳林謙
    及陳盈宏於偵查中所為之陳述，均係被告以外之人於審判外
    之言詞陳述，惟從證人4 人陳述時之客觀情狀觀之，渠等於
    偵查中受訊問時均已具結擔保其證言之真實性並均證述明確
    ，且證述內容均與本件犯罪事實有相當之關聯性，又查無證
    據足認證人4 人有受違法訊問等顯不可信或其他不適當之情
    況發生，當事人及辯護人復未爭執證人4 人於偵查中所為言
    詞陳述之證據能力，揆諸同法第159 條之1 第2 項規定，證
    人4 人於偵查中所為之言詞陳述，自均有證據能力。
二、次按，被告以外之人於審判外之陳述，雖不符前4 條（即第
    159 條之1 至第159 條之4 ）之規定，而經當事人於審判程
    序同意作為證據，法院審酌該言詞陳述或書面陳述作成時之
    情況，認為適當者，亦得為證據。當事人、代理人或辯護人
    於法院調查證據時，知有第159 條第1 項不得為證據之情形
    ，而未於言詞辯論終結前聲明異議者，視為有前項之同意。
    刑事訴訟法第159 條第1 項、第159 條之5 分別定有明文。
    此係因傳聞法則的重要理論依據，在於傳聞證據未經當事人
    之反對詰問予以核實，乃予排斥。惟若當事人已放棄對原供
    述人之反對詰問權，於審判程序表明同意該等傳聞證據可作
    為證據，基於證據資料愈豐富，愈有助於真實發見之理念，
    此時，法院自可承認該傳聞證據之證據能力。經查，證人陳
    景鴻、吳進瑋、陳林謙及陳盈宏於警詢時所為之陳述，均係
    被告以外之人於審判外之言詞陳述，核其性質屬傳聞證據，
    惟當事人及辯護人於本院準備程序及審判期日對於證據能力
    均未予爭執，且迄至言詞辯論終結前亦未再聲明異議，本院
    審酌上開陳述作成時之一切情況，並無違法、不當或不宜作
    為證據之情事，且對於認定本件犯罪事實之存否有其必要性
    及關聯性，依刑事訴訟法第159 條之5 之規定，證人4 人於
    警詢時所為之言詞陳述，自亦均有證據能力。
三、復按，通訊監察錄音之譯文，僅屬依據監聽錄音結果予以翻
    譯之文字，固具文書證據之外觀，但實際上仍應認監聽所得
    之錄音帶或光碟，始屬調查犯罪所得之證物，此乃刑事訴訟
    法第165 條之1 第2 項所稱之證物，如其蒐證程序合法，並
    經合法調查，自具證據能力，故檢察官如提出通訊監察錄音
    之譯文為其證據方法，實乃以其監聽所得之錄音帶或光碟，
    為調查犯罪所得之證物，法院本應依刑事訴訟法第165 條之
    1 所列之方法調查，以判斷該錄音帶或光碟是否與通訊監察
    錄音之譯文相符，而監聽錄音製作之譯文，雖通常為偵查犯
    罪機關單方面製作，然若被告或訴訟關係人對其真實性並無
    爭執，經法院於審判期日提示譯文供當事人辨認、表示意見
    並為辯論者，程序自屬適法（最高法院97年度台上第5940號
    、95年度台上字第295 號、94年度台上字第4665號判決意旨
    參照）。經查，執行機關即移送機關新北市政府警察局新莊
    分局針對0000000000、0000000000號行動電話門號進行通訊
    監察，係分別依本院於100 年1 月5 日、100 年2 月10日、
    100 年3 月9 日、100 年4 月7 日、100 年4 月14日、100
    年4 月27日所核發之100 年聲監字第18號、100 年聲監字第
    126 號、100 年監續字第235 號、100 年聲監字227 號、10
    0 年聲監續字第338 號、100 年聲監字第411 號、100 年聲
    監字第481 號通訊監察書為之，通訊監察期間自100 年1 月
    5 日起至100 年2 月3 日止、100 年2 月9 日起至100 年4
    月8 日止、100 年4 月14日起至100 年5 月1 日止、100 年
    3 月10起至100 年5 月7 日止及自100 年4 月29日起至100
    年5 月28日止，有上開通訊監察書7 份在卷可稽，合乎通訊
    保障及監察法所規範之法定要件，取證程序亦未見違法情事
    ，又警方依前述通訊監察錄音製作之通訊監察譯文譯文，經
    本院於審判期日提示後，當事人及辯護人對於譯文之真實性
    並無爭執，是各該通訊監察譯文自均有證據能力。
四、至本判決下列所引用認定犯罪事實之其他證據，並無證據證
    明係公務員違背法定程式所取得，且當事人於本院準備程式
    及審判期日時對於證據能力均未予爭執，迄至言詞辯論終結
    前亦未再聲明異議，本院審酌各該證據取得或作成時之一切
    情況，並無違法、不當或不宜作為證據之情事，依刑事訴訟
    法第158 條之4 反面解釋及同法第159 條之5 第1 項規定意
    旨，自均得作為證據。
貳、認定犯罪事實所憑之證據及理由：
一、上揭犯罪事實，業據被告陳明宏於警詢時、偵查中、本院準
    備程序及審理時均自白不諱，亦據證人陳景鴻、吳進瑋、陳
    林謙、陳盈宏於警詢時證述綦詳，復於偵查中結證明確，證
    述情節始終一致，且與被告自白內容互核相符，並有000000
    0000、0000000000號行動電話門號之通訊監察譯文、本院10
    0 年聲監字第18號、100 年聲監字第126 號、100 年監續字
    第235 號、100 年聲監字227 號、100 年聲監續字第338 號
    、100 年聲監字第411 號及100 年聲監字第481 號通訊監察
    書各1 份在卷可稽，再觀諸上開通訊監察譯文之記載，無非
    均係被告與證人陳景鴻、吳進緯、陳林謙、陳盈宏談論販賣
    毒品之事宜，足資佐證證人陳景鴻、吳進緯、陳林謙、陳盈
    宏所述歷次向被告購買毒品之情節均非無稽。又扣案之橘色
    圓形錠劑1 粒，經送鑑定後，認淨重0.3190公克，取樣0.00
    18公克，餘重0.3172公克，檢出含有MDMA成分之事實；扣案
    之白色晶體1包，經送鑑定後，認驗前毛重29.97公克（包裝
    塑膠袋重0.90公克），總淨重29.07 公克，取0.14公克鑑定
    用罄，餘28.93公克，純度99％，驗前純質淨重28.77公克，
    檢出含甲基安非他命之事實，亦有交通部民用航空局航空醫
    務中心100 年5 月27日航藥鑑字第1003002 號毒品鑑定書、
    內政部警政署刑事警察局100 年5 月30日刑鑑字第10000650
    79號鑑定書各1 紙附卷可參（見偵查卷第161 、197 頁），
    並有扣案之MDMA藥丸1 顆、甲基安非他命1 包、帳冊1 本、
    行動電話2 具（內含0000000000、0000000000號門號SIM 卡
    各1 張）、分裝勺5 支、分裝袋1 包、電子磅秤3 臺可資佐
    證。
二、復按甲基安非他命等毒品，本無一定之公定價格，是其各次
    買賣之價格，當亦各有差異，或隨供需雙方之資力、關係之
    深淺、需求之數量、貨源之充裕與否、販賣者對於資金之需
    求程度，以及政府查緝之態度，進而為各種不同之風險評估
    ，而為機動性之調整，是其價格標準，自非一成不變，且販
    賣者從各種「價差」或「量差」或「純度」謀取利潤方式，
    亦有差異，然其所圖利益之非法販賣行為目的，則屬相同，
    並無二致。再依一般民眾之普遍認知，毒品價格非低、取得
    不易，且毒品交易向為政府查禁森嚴，重罰不寬貸，衡諸常
    情，倘非有利可圖，殊無必要甘冒持有毒品遭查獲、重罰之
    極大風險，無端親送至交易處所，或於自身住處附近交易毒
    品之理。經查，被告為智識正常之成年人，對於甲基安非他
    命價格昂貴，取得不易，毒品交易為政府檢警機關嚴予取締
    之犯罪，法律並就此懸有重典處罰，當知之甚稔，而被告與
    證人陳景鴻、吳進瑋、陳林謙、陳盈宏均僅屬一般交往，倘
    無從中賺取差價或投機貪圖小利，豈有甘冒重典，依購入價
    格轉售之理？而被告亦於本院準備程序時自承：伊每次買進
    毒品1 公克是2000元，賣出去是1 公克3000元等語（見本院
    卷第70頁），足見被告於如附表一所示之時、地販賣甲基安
    非他命時，主觀上均具有營利之意圖，灼然至明。
三、綜上所述，被告任意性之自白與事實相符，堪予採信。本案
    事證明確，被告犯行均堪認定，應依法論科。
、論罪科刑之依據：
一、所犯法條及罪數：
(一)、按甲基安非他命固屬毒品危害防制條例所定之第二級毒品，
    惟「安非他命類」（Amphetamine-like）藥品，前經行政院
    衛生署於69年12月8 日衛署藥字第301124號公告禁止輸入、
    製造、販賣，而屬於藥事法第22條第1 款所規定之禁藥，嗣
    雖經同署於79年10月9 日以衛署藥字第904142號公告列入麻
    醉藥品管理條例第2 條第4 款所定「化學合成麻醉藥品」管
    理，惟仍不失其為禁藥之性質，不得非法轉讓。次按藥事法
    第83條第1 項法定刑為7 年以下有期徒刑，得併科500 萬元
    以下罰金，較毒品危害防制條例第8 條第2 項法定刑6 月以
    上、5 年以下有期徒刑得併科70萬元以下罰金為重。且藥事
    法第83條第1 項係於93年4 月21日修正公布，同月23日施行
    ，亦為毒品危害防制條例之後法。另毒品之範圍尚包括影響
    精神物質與其製品，而藥事之管理，則非僅止於藥品之管理
    。毒品未必係經公告之禁藥，禁藥亦未必為毒品，因而毒品
    危害防制條例與藥事法二者，並無必然之特別法與普通法關
    係，故除有轉讓之第二級毒品達毒品危害防制條例第8 條第
    6 項之一定數量，經依法加重後之法定刑較藥事法第83條第
    1 項之法定刑為重之情形外，因藥事法第83條第1 項為後法
    ，且為重法，應依「重法優於輕法」、「後法優於前法」之
    法理，優先適用藥事法處罰（最高法院98年度臺上字第5362
    號、第3490號判決意旨、臺灣高等法院暨所屬法院94年法律
    座談會刑事類提案第8 號結論參照）。其後，藥事法第83條
    雖又於95年5 月30日公佈修正，然此次修正內容僅係刪除常
    業犯之規定，就構成要件之內容及法定刑度均未修正，當不
    影響前述法條競合之適用結論。
(二)、核被告犯罪事實(一)所為，均係犯毒品危害防制條例第4 條第
    2 項之販賣第二級毒品罪（共9 罪）；犯罪事實(二)所為，係
    犯藥事法第83條第1 項之轉讓禁藥罪；犯罪事實(三)所為，係
    犯毒品危害防制條例第11條第2 項之持有第二級毒品罪。被
    告販賣、轉讓甲基安非他命前，持有甲基安非他命之低度行
    為，均為販賣、轉讓之高度行為所吸收，均不另論罪。被告
    所犯上開11罪間，認犯意各別，行為分殊，應予分論併罰。
二、刑之加減：
(一)、被告有上述事實欄所載之科刑及執行紀錄，此觀卷附臺灣高
    等法院被告前案紀錄表1 份即明，其於受有期徒刑之執行完
    畢後，5 年以內故意再犯本件有期徒刑以上之11罪，俱為累
    犯，均應依刑法第47條第1 項規定加重其刑。
(二)、另按犯毒品危害防制條例第4 條之罪，供出毒品來源，因而
    查獲其他正犯或共犯者，減輕或免除其刑，同條例第17條第
    1 項定有明文。其立法旨意在於鼓勵被告具體提供其毒品上
    游，擴大追查毒品來源，俾有效斷絕毒品之供給，以杜絕毒
    品泛濫，祇須被告願意供出毒品來源之上手，因而查獲其他
    正犯或共犯者，即可邀減輕或免除其刑之寬典。經查，本件
    被告於警詢時供出其甲基安非他命之來源為「蘇泰興」，並
    協同警方前往其位於新北市○○區○○路2 段254 巷16弄17
    號2 樓之居所查獲「蘇泰興」等情，此觀100 年5 月9 日警
    詢筆錄即明（見偵查卷第9 頁），且證人即承辦警員洪健誌
    亦於本院100 年10 月18 日審理時結證稱：「（問：你們當
    時是如何查獲蘇泰興？）當時以蘇泰興持有大量毒品而以現
    行犯逮捕之。」、「（問：如何發現蘇泰興持有大量毒品？
    ）因為蘇泰興跟陳明宏住在同一個處所，陳明宏帶我們過去
    那個住所，所以才查獲蘇泰興。」、「（問：提示100 年度
    偵字第13133 號卷所附新北市警察局新莊分局調查報告書，
    這份報告書是否是你製作的？）是。內容都實在。」、「（
    問：對陳明宏為偵查時，是否已經對蘇泰興發動偵查的行為
    ？）沒有。」、「（問：查獲蘇泰興之後，有無以涉嫌什麼
    犯罪移送檢察官？）我們以蘇泰興持有大量毒品及陳明宏的
    指證，移送蘇泰興販毒品。」、「（問：當時在被告住處查
    獲蘇泰興有扣到大量毒品的時候，那時候是否已經足以懷疑
    蘇泰興有販賣毒品？為何？）是，因為一般人如果是單純施
    用不會持有這麼大量的毒品，且純度也是相當純。」、「（
    問：懷疑蘇泰興販賣毒品時，被告是否有跟你們講蘇泰興是
    他的上游？）我們懷疑的時候，還在搜索現場，只是我們小
    組在討論用什麼方法來突破，還沒有詢問被告。」、「（問
    ：如果被告後來沒有跟你們講蘇泰興販賣毒品給他，足否仍
    曾移送蘇泰興販賣毒品？）不會，我們會移送蘇泰興意圖販
    賣毒品而持有。」、「（問：蘇泰興你們移送之後，是否還
    有參與，檢察官是否還有再請你們繼續偵辦？）有，檢察官
    有指示調閱相關通聯來過濾，目前還在查辦當中。」等語在
    卷（見本院卷第142 頁反面至第143 頁），並有新北市政府
    警察局新莊分局100 年5 月8 日搜索、扣押筆錄、扣押物品
    目錄表1 份附卷可參，足見被告主動帶同警方至被告及蘇泰
    興住處，因而查獲蘇泰興持有大量之第一、二級毒品之事實
    ，且被告於警詢及偵查中供出毒品來源之前，警方自始未對
    蘇泰興發動偵查行為，遑論有何確切證據，足以合理之懷疑
    蘇泰興為被告所供販賣毒品來源之人，則因被告供其販賣之
    毒品係向蘇泰興購得之情，警方始以此等供述及搜索扣案之
    物品作為偵辦蘇泰興販賣毒品之依據。從而，被告就其所犯
    販賣第二級毒品之犯行，供出毒品來源，與警員因而破獲蘇
    泰興等其他正犯間，具有先後且相當的因果關係，而符合毒
    品危害防制條例第17條第1 項規定，惟綜觀其犯罪情節、犯
    罪所生之危害及其指述之來源所能防止杜絕毒品氾濫之程度
    等情狀，本院認尚不足以免除其刑，是依毒品危害防制條例
    第17條第1 項規定，就附表一編號一至九之9 罪均減輕其刑
    ，並均依法遞減輕之。
(三)、再按，犯毒品危害防制條例第4 條至第8 條之罪於偵查及審
    判中均自白者，減輕其刑，同條例第17條第2 項定有明文。
    考其立法意旨，無非係為使刑事案件儘速確定，鼓勵被告認
    罪，並節省司法資源，苟行為人於偵查及審判中均對自己之
    犯罪事實全部或主要部分為肯定供述之意，即符自白減輕其
    刑要件。而該條項所謂「於偵查及審判中均自白」者，係指
    行為人於偵查中歷次之陳述，曾經自白，且於各審級審判中
    歷次之陳述，曾經自白而言。舉凡刑事法律之解釋，不論為
    實體法或程序法，其最重要之原則迨為對行為人有利之原則
    。該條之規定，既為於偵查中及審判中均自白，而非於偵查
    及審判中之每次陳述均自白，則行為人在偵查及審判中之歷
    次陳述，各有1 次以上之自白，即已完全合致第17條第2 項
    規定之要件，不須歷次陳述均全部自白方有適用（臺灣高等
    法院暨所屬法院99年法律座談會刑事類提案第25號審查意見
    及研討結果參照）。又該條項所謂「偵查中之自白」既未明
    定限縮專指檢察官偵查中為限，而依現行刑事訴訟體制，刑
    事訴訟程序中之「偵查」，乃偵查機關就人犯之發現、確保
    、犯罪事實之調查，證據之發現、蒐集及保全為內容，以決
    定有無犯罪嫌疑，應否提起公訴之偵查機關活動。偵查機關
    有主體偵查機關與輔助偵查機關之分，檢察官乃偵查主體，
    司法警察官或司法警察則係偵查之輔助機關，此觀刑事訴訟
    法第228 條第1 項、第321 條之1 規定，均以檢察官為主體
    ，而第229 條至第231 條之司法警察官或司法警察，則分別
    規定為「協助檢察官」、「應受檢察官之指揮」、「應受檢
    察官之命令」，即足明瞭。是上開「偵查中自白」之範圍，
    適用上應兼指司法警察官或司法警察實施之輔助偵查程序在
    內。司法警察官或司法警察就具體案件開始進行調查，並對
    犯罪嫌疑人製作調查筆錄時，為犯罪嫌疑人之被告如就犯罪
    嫌疑事實予以自白，應認其警詢自白，屬於偵查中自白之一
    環，而合於「偵查中自白」之要件。從而，被告就如附表一
    編號一至九之犯行，於警詢時、偵查中及本院審理時均坦認
    不諱，自屬「偵查及審判中均自白」之情形，均應依毒品危
    害防制條例第17條第2 項規定遞減輕其刑。
三、量刑審酌事由：
    爰審酌被告曾有多次違反毒品危害防制條例之前科紀錄（見
    卷附臺灣高等法院被告前案紀錄表），素行不端，仍不知警
    惕，貪圖蠅利，漠視法令之禁制而販賣及轉讓甲基安非他命
    ，並持有第二級毒品，對社會治安造成潛在之危險，兼衡其
    品行、智識程度、生活狀況、犯罪之動機、目的、手段、坦
    承犯行之犯罪後態度等一切情狀，各量處如主文所示之刑，
    並定其應執行之刑，以資懲儆。
四、沒收方面：
(一)、按以營利為目的販入毒品，經多次販賣後，持有剩餘毒品被
    查獲，其各次販賣毒品行為，固應併合處罰。惟該持有剩餘
    毒品之低度行為，應僅為最後一次販賣毒品之高度行為所吸
    收，不另論罪。則就該查獲之剩餘毒品，祇能於最後一次之
    販賣毒品罪宣告沒收銷毀，不得於各次販賣毒品罪均宣告沒
    收銷毀（最高法院97年度台上字第4068號、97年度台上字第
    3618號判決意旨參照）。次按，毒品危害防制條例第19條第
    1 項規定，犯該條例第4 條至第9 條、第12條、第13條或第
    14條第1 項、第2 項之罪者，其供犯罪所用或因犯罪所得之
    財物，均沒收之，如全部或一部不能沒收時，追徵其價額或
    以其財產抵償之。此係採義務沒收主義，祇要是犯上開之罪
    ，供犯罪所用或因犯罪所得之財物，且屬犯人所有者，即應
    依該規定沒收，並不以專供犯罪之用為限，亦不以沒收物業
    經扣案或尚未費失者為限（最高法院92年度台上字第2043號
    、93年度台上字第1360號、第1365號判決意旨參照）。又本
    條項規定性質上係沒收之補充規定。其屬於本條項所定沒收
    之標的，如得以直接沒收者，判決主文僅宣告沒收即可，不
    生「追徵其價額」或「以其財產抵償之」問題，須沒收之標
    的全部或一部不能沒收時，始生「追徵其價額」或「以其財
    產抵償之」選項問題。而「追徵其價額」或「以其財產抵償
    之」係屬兩種選項，分別係針對現行貨幣以外之其他財產與
    現行貨幣而言。詳言之，本規定所稱「追徵其價額」者，係
    指所沒收之物為金錢以外之其他財物而無法沒收時，因其實
    際價值不確定，應追徵其價額，使其繳納與原物相當之價額
    ，並無以其財產抵償之問題。倘嗣後追徵其金錢價額，不得
    結果而須以其財產抵償者，要屬行政執行機關依強制執行之
    法律之執行問題，即無不能執行之情形，自毋庸諭知「或以
    其財產抵償之」。如不能沒收之沒收標的為金錢時，因價值
    確定，判決主文直接宣告「以其財產抵償之」即可，不發生
    追徵價額之問題（最高法院99年度第5 次刑事庭會議決議(二)
    參照）。復按，販賣毒品所得之金錢，如能認定確係販賣毒
    品所得之款項，均應宣告沒收，不以當場搜獲扣押者為限，
    亦不問其中何部分屬於成本，何部分屬於利潤（最高法院93
    年度台上字第2670號、96年度台上字第3724號判決意旨參照
    ）。
(二)、經查，扣案之甲基安非他命1 包（驗餘淨重28.03 公克）為
    本案查獲之第二級毒品，係被告販賣第二級毒品後所剩餘，
    MDMA藥丸1 顆，為本案查獲被告持有之第二級毒品，自應依
    毒品危害防制條例第18條第1 項前段規定，分別於附表一編
    號九所示之販賣，持有第二級毒品罪之主文項下宣告沒收銷
    燬（因鑑定所需而取樣耗用之部分，既已滅失，自毋庸為沒
    收銷燬之諭知）；扣案用以盛裝上開甲基安非他命之包裝袋
    1 只，於鑑定時既可與甲基安非他命分別秤重，足證可與甲
    基安非他命析離，且係用於包裹毒品，防其裸露、潮濕，便
    於轉讓與販賣，與電子磅秤3 臺、帳冊1 本、分裝勺5 支及
    分裝袋1 包，均係被告所有供犯本案販賣第二級毒品罪所用
    之物；另扣案之行動電話1 具（內含0000000000號門號之SIM
    卡1 張）係被告所有、供作聯絡販賣附表一編號一至六之第
    二級毒品罪所用之物；另扣案之行動電話1 具（內含0000000
    000 號門號之SIM 卡1 張）係被告所有、供作聯絡販賣附表
    一編號七至九販賣第二級毒品罪所用之物；上開包裝袋、電
    子磅秤、帳冊、分裝勺、分裝袋、行動電話，爰依毒品危害
    防制條例第19條第1 項規定，於各該販賣第二級毒品罪之主
    文項下均宣告沒收。又查，被告販賣第二級毒品所得之財物
    ，雖未扣案，但無證據證明已不存在，仍應依毒品危害防制
    條第19條第1 項規定，於附表一編號一、二、三、五、六所
    示被告販賣第二級毒品罪之主文項下宣告沒收，如全部或一
    部不能沒收時，以其財產抵償之。至吳進瑋（如附表一編號
    四所示）及陳盈宏（如附表一編號七至九所示）既尚未支付
    購買甲基安非他命之價金，此部分被告當無販賣第二級毒品
    之所得可言，自毋庸予以宣告沒收，附此敘明。
(三)、末查，扣案之FM2 藥丸3 顆、吸食器2 組、玻璃球1 顆及現
    金6000元依檢察官所指之證據方法，均難認定與本案販賣、
    轉讓、持有第二級毒品犯行有涉，自無從在本案有罪判決之
    主刑下宣告沒收（最高法院94年度台上字第1227號判決意旨
    參照）。至扣案之海洛因1 包係被告另涉施用毒品案件之重
    要證物，自不得於本案有罪判決之主刑下宣告沒收銷燬或沒
    收（最高法院94年度臺上字第1227號判決意旨參照），附此
    敘明。
據上論斷，應依刑事訴訟法第299 條第1 項前段，藥事法第83條
第1 項、毒品危害防制條例第4 條第2 項、第11條第2 項、第17
條第1 項、第2 項、第18條第1 項前段、第19條第1 項，刑法第
11條、第47條第1 項、第38條第1 項第2 款、第51條第5 款，判
決如主文。
本案經檢察官陳建良到庭執行職務。
中    華    民    國   100    年    11    月    18    日
                  刑事第十八庭審判長法  官   朱 嘉 川
                                    法  官   劉 芳 菁
                                    法  官   羅 惠 雯
上列正本證明與原本無異。
如不服本判決，應於判決送達後10日內，向本院提出上訴書狀，
並應敘述具體理由；其未敘述上訴理由者，應於上訴期間屆滿後
20日內向本院補提理由書（均須按他造當事人之人數附繕本），
「切勿逕送上級法院」。
                                    書記官   許 育 菁
中    華    民    國   100    年    11    月    21    日
附錄本案論罪科刑法條全文：
毒品危害防制條例第4 條
製造、運輸、販賣第一級毒品者，處死刑或無期徒刑；處無期徒
刑者，得併科新臺幣2000萬元以下罰金。
製造、運輸、販賣第二級毒品者，處無期徒刑或7 年以上有期徒
刑，得併科新臺幣1000萬元以下罰金。
製造、運輸、販賣第三級毒品者，處5 年以上有期徒刑，得併科
新臺幣700 萬元以下罰金。
製造、運輸、販賣第四級毒品者，處3 年以上10年以下有期徒刑
，得併科新臺幣300 萬元以下罰金。
製造、運輸、販賣專供製造或施用毒品之器具者，處1 年以上7
年以下有期徒刑，得併科新臺幣100 萬元以下罰金。
前5 項之未遂犯罰之。
毒品危害防制條例第11條
持有第一級毒品者，處3 年以下有期徒刑、拘役或新臺幣5 萬元
以下罰金。
持有第二級毒品者，處2 年以下有期徒刑、拘役或新臺幣3 萬元
以下罰金。
持有第一級毒品純質淨重十公克以上者，處1 年以上7 年以下有
期徒刑，得併科新臺幣1 百萬元以下罰金。
持有第二級毒品純質淨重二十公克以上者，處6 月以上5 年以下
有期徒刑，得併科新臺幣70萬元以下罰金。
持有第三級毒品純質淨重二十公克以上者，處3 年以下有期徒刑
，得併科新臺幣30萬元以下罰金。
持有第四級毒品純質淨重二十公克以上者，處1 年以下有期徒刑
，得併科新臺幣10萬元以下罰金。
持有專供製造或施用第一級、第二級毒品之器具者，處1 年以下
有期徒刑、拘役或新臺幣1 萬元以下罰金。
藥事法第83條
明知為偽藥或禁藥，而販賣、供應、調劑、運送、寄藏、牙保、
轉讓或意圖販賣而陳列者，處7 年以下有期徒刑，得併科新臺幣
5 百萬元以下罰金。
犯前項之罪，因而致人於死者，處7 年以上有期徒刑，致重傷者
，處3 年以上12年以下有期徒刑。
因過失犯第1 項之罪者，處2 年以下有期徒刑、拘役或科新臺幣
30萬元以下罰金。
第1 項之未遂犯罰之。
附表一：
┌──┬──────┬───────┬───────┬────────────┬───┬───┐
│編號│    時間    │     地點     │購毒者      │        事實經過        │所得財│ 備註 │
│    │            │              │毒品種類及金│                        │物（新│      │
│    │            │              │  額（新臺幣）│                        │臺幣）│      │
├──┼──────┼───────┼───────┼────────────┼───┼───┤
│一  │99年1 月8 日│新北市泰山區泰│陳景鴻      │陳景鴻以0000000000號行動│1000元│如起訴│
│    │19時38分許  │林路與明志路口│0.34公克，價│電話門號聯絡被告之092840│      │書附表│
│    │            │之「麥當勞」。│  值1000元之甲│3884號門號後，於左開時、│      │一編號│
│    │            │              │  基安非他命  │地交易甲基安非他命。    │      │1 所示│
├──┼──────┼───────┼───────┼────────────┼───┼───┤
│二  │100 年3 月6 │新北市泰山區明│陳景鴻      │陳景鴻以0000000000號行動│1000元│如起訴│
│    │日1 時許    │志路上泰山高中│0.34公克，價│電話門號聯絡被告之092840│      │書附表│
│    │            │對面之「全國電│  值1000元之甲│3884號門號後，於左開時、│      │一編號│
│    │            │子」前。      │  基安非他命  │地交易甲基安非他命。    │      │2 所示│
├──┼──────┼───────┼───────┼────────────┼───┼───┤
│三  │100 年1 月6 │新北市泰山區泰│吳進瑋      │吳進瑋以0000000000號行動│2000元│如起訴│
│    │日16時20分許│林路與明志路口│重量不詳，價│電話門號聯絡被告之092840│      │書附表│
│    │            │之「麥當勞」附│  值共2000元之│3884號門號後，於左開時、│      │二編號│
│    │            │近。          │  甲基安非他命│地交易甲基安非他命。    │      │1 所示│
├──┼──────┼───────┼───────┼────────────┼───┼───┤
│四  │100 年1 月8 │新北市泰山區泰│吳進瑋      │吳進瑋以0000000000號行動│吳進瑋│如起訴│
│    │日4 時許    │林路與明志路口│0.5 公克，價│電話門號聯絡被告之092840│未給付│書附表│
│    │            │之「麥當勞」附│  值1500元之甲│3884號門號後，於左開時、│價金  │二編號│
│    │            │近。          │  基安非他命  │地交易甲基安非他命。    │      │2 所示│
├──┼──────┼───────┼───────┼────────────┼───┼───┤
│五  │100 年1 月16│新北市泰山區明│陳林謙      │陳林謙以0000000000號行動│3500元│如起訴│
│    │日19時許    │志路（起訴書附│1 公克，價值│電話門號聯絡被告之092840│      │書附表│
│    │            │表三編號一誤載│  共3500元之甲│3884號門號後，於左開時、│      │三編號│
│    │            │為「臺麗街」）│  基安非他命  │地交易甲基安非他命。    │      │1 所示│
│    │            │上小北百貨對面│              │                        │      │      │
│    │            │之「OK便利商店│              │                        │      │      │
│    │            │」            │              │                        │      │      │
├──┼──────┼───────┼───────┼────────────┼───┼───┤
│六  │100 年3 月14│新北市泰山區明│陳林謙      │陳林謙以0000000000號行動│2000元│如起訴│
│    │日14時許    │志路上小北百貨│0.5 克，價值│電話門號聯絡被告之092840│      │書附表│
│    │            │對面之「OK便利│  共2000元（起│3884號門號後，於左開時、│      │三編號│
│    │            │商店」        │  訴書附表三編│地交易甲基安非他命。    │      │2 所示│
│    │            │              │  號二誤載為「│                        │      │      │
│    │            │              │  數量不詳，價│                        │      │      │
│    │            │              │  值共1000元」│                        │      │      │
│    │            │              │  ）之甲基安非│                        │      │      │
│    │            │              │  他命        │                        │      │      │
├──┼──────┼───────┼───────┼────────────┼───┼───┤
│七  │100 年4 月24│新北市泰山區中│陳盈宏      │陳盈宏以0000000000號行動│陳盈宏│如起訴│
│    │日1 時2 分許│正路與明志路交│1 公克，價值│電話門號聯絡被告之097653│未給付│書附表│
│    │            │叉口之某加油站│  3000元之甲基│4247號門號後，於左開時、│價金  │四編號│
│    │            │              │  安非他命    │地交易甲基安非他命。    │      │1 所示│
├──┼──────┼───────┼───────┼────────────┼───┼───┤
│八  │100 年4 月24│新北市泰山區明│陳盈宏      │陳盈宏以0000000000號行動│陳盈宏│如起訴│
│    │日1 時56分許│志路之「小北百│1 公克，價值│電話門號聯絡被告之097653│未給付│書附表│
│    │            │貨」前        │  3000元之甲基│4247號門號後，於左開時、│價金  │四編號│
│    │            │              │  安非他命    │地交易甲基安非他命。    │      │2 所示│
├──┼──────┼───────┼───────┼────────────┼───┼───┤
│九  │100 年4 月24│新北市泰山區明│陳盈宏      │陳盈宏以0000000000號行動│陳盈宏│如起訴│
│    │日（起訴書附│志路之「小北百│4 公克，價值│電話門號聯絡被告之097653│未給付│書附表│
│    │表四編號3 誤│貨」前        │  1 萬2000元之│4247號門號後，於左開時、│價金  │四編號│
│    │載為「4 月25│              │  甲基安非他命│地交易甲基安非他命。    │      │3 所示│
│    │日」）23時51│              │              │                        │      │      │
│    │分許        │              │              │                        │      │      │
└──┴──────┴───────┴───────┴────────────┴───┴───┘
附表二：
┌──┬─────┬─────────────────────┐
│編號│ 犯罪事實 │                主  文                    │
├──┼─────┼─────────────────────┤
│ 一 │如附表一編│陳明宏販賣第二級毒品，累犯，處有期徒刑年│
│    │號一所示  │。扣案之行動電話壹具（內含00000000│
│    │          │八四號門號ＳＩＭ卡壹張）、帳冊壹本、分裝袋│
│    │          │壹包、電子磅秤臺及分裝勺伍支均沒收，未扣│
│    │          │案之現金新臺幣壹仟元沒收，如全部或一部不能│
│    │          │沒收時，以其財產抵償之。                  │
├──┼─────┼─────────────────────┤
│ 二 │如附表一編│陳明宏販賣第二級毒品，累犯，處有期徒刑年│
│    │號二所示  │。扣案之行動電話壹具（內含00000000│
│    │          │八四號門號ＳＩＭ卡壹張）、帳冊壹本、分裝袋│
│    │          │壹包、電子磅秤臺及分裝勺伍支均沒收，未扣│
│    │          │案之現金新臺幣壹仟元沒收，如全部或一部不能│
│    │          │沒收時，以其財產抵償之。                  │
├──┼─────┼─────────────────────┤
│ 三 │如附表一編│陳明宏販賣第二級毒品，累犯，處有期徒刑年│
│    │號三所示  │肆月。扣案之行動電話壹具（內含○九二八四○│
│    │          │三八八四號門號ＳＩＭ卡壹張）、帳冊壹本、分│
│    │          │裝袋壹包、電子磅秤臺及分裝勺伍支均沒收，│
│    │          │未扣案之現金新臺幣貳仟元沒收，如全部或一部│
│    │          │不能沒收時，以其財產抵償之。              │
├──┼─────┼─────────────────────┤
│ 四 │如附表一編│陳明宏販賣第二級毒品，累犯，處有期徒刑貳年│
│    │號四所示  │捌月。扣案之行動電話壹具（內含○九二八四○│
│    │          │三八八四號門號ＳＩＭ卡壹張）、帳冊壹本、分│
│    │          │裝袋壹包、電子磅秤臺及分裝勺伍支均沒收。│
├──┼─────┼─────────────────────┤
│ 五 │如附表一編│陳明宏販賣第二級毒品，累犯，處有期徒刑年│
│    │號五所示  │拾月。扣案之行動電話壹具（內含○九二八四○│
│    │          │三八八四號門號ＳＩＭ卡壹張）、帳冊壹本、分│
│    │          │裝袋壹包、電子磅秤臺及分裝勺伍支均沒收，│
│    │          │未扣案之現金新臺幣仟伍佰元沒收，如全部或│
│    │          │一部不能沒收時，以其財產抵償之。          │
├──┼─────┼─────────────────────┤
│ 六 │如附表一編│陳明宏販賣第二級毒品，累犯，處有期徒刑年│
│    │號六所示  │肆月。扣案之行動電話壹具（內含○九二八四○│
│    │          │三八八四號門號ＳＩＭ卡壹張）、帳冊壹本、分│
│    │          │裝袋壹包、電子磅秤臺及分裝勺伍支均沒收，│
│    │          │未扣案之現金新臺幣貳仟元沒收，如全部或一部│
│    │          │不能沒收時，以其財產抵償之。              │
├──┼─────┼─────────────────────┤
│ 七 │如附表一編│陳明宏販賣第二級毒品，累犯，處有期徒刑貳年│
│    │號七所示  │捌月。扣案之行動電話壹具（內含○九七六五四│
│    │          │三二四七號門號ＳＩＭ卡壹張）、帳冊壹本、分│
│    │          │裝袋壹包、電子磅秤臺及分裝勺伍支均沒收。│
├──┼─────┼─────────────────────┤
│ 八 │如附表一編│陳明宏販賣第二級毒品，累犯，處有期徒刑貳年│
│    │號八所示  │捌月。扣案行動電話壹具（內含0000000│
│    │          │二四七號門號ＳＩＭ卡壹張）、帳冊壹本、分裝│
│    │          │袋壹包、電子磅秤臺及分裝勺伍支均沒收。  │
├──┼─────┼─────────────────────┤
│ 九 │如附表一編│陳明宏販賣第二級毒品，累犯，處有期徒刑貳年│
│    │號九所示  │捌月。扣案之第二級毒品甲基安非他命壹包（驗│
│    │          │餘淨重貳拾捌點零公克）沒收銷燬，盛裝上開│
│    │          │第二級毒品甲基安非他命之包裝袋壹只、行動電│
│    │          │話壹具（內含0000000000號門號ＳＩ│
│    │          │Ｍ卡壹張）、帳冊壹本、分裝袋壹包、電子磅秤│
│    │          │臺及分裝勺伍支均沒收。                  │
├──┼─────┼─────────────────────┤
│ 十 │如犯罪實事│陳明宏犯藥事法第八十三條第一項之轉讓禁藥罪│
│    │(二)所示    │，累犯，處有期徒刑玖月。                  │
├──┼─────┼─────────────────────┤
│十一│如犯罪事實│陳明宏持有第二級毒品，累犯，處有期徒刑肆月│
│    │(三)所示    │。扣案之第二級毒品MDMA（驗餘淨重零點壹柒│
│    │          │貳公克）沒收銷燬。                        │
└──┴─────┴─────────────────────┘